臺灣高等法院臺中分院刑事裁定　　　　 96年度交抗字第237號
抗　告　人
即受處分人　甲○○
上列抗告人因聲明異議案件，不服臺灣南投地方法院中華民國96
年1月29日所為之裁定（96年度交聲字第4號），提起抗告，本院
裁定如下：
    主  文
抗告駁回。
    理  由
一、抗告意旨略以：抗告人即受處分人甲○○（下稱抗告人）並
    無闖越紅燈之情事，該舉發員警並無法提出錄影帶畫面或相
    片等證據證明抗告人有闖越紅燈之事實，其舉發行為顯有失
    公信力，難以令人折服，況臺灣高雄地方法院交通法庭亦認
    為目前電子科技器材發達，相機普及，執法人員以拍照或攝
    影方式舉證交通違規已非難事，若員警無法舉證證明，即不
    能認定處罰有理，此有聯合報之報導附卷可查，原審僅以舉
    發員警片面之詞即認定起抗告人有騎乘機車闖越紅燈之行為
    ，顯有違誤云云。
二、按汽車駕駛人，行經有燈光號誌管制之交岔路口闖紅燈者，
    處新臺幣（下同）1800元以上5400元以下罰鍰；汽車駕駛人
    有違反第53條之情形者，除依原條款處罰鍰外，並記違規點
    數3點，道路交通管理處罰條例第 53條第1項、第63條第1項
    第 3款分別定有明文。又依違反道路交通管理事件統一裁罰
    基準表所示，駕駛人駕駛機器腳踏車違反道路交通管理處罰
    條例第 53條第1項規定者，於期限內繳納罰鍰或到案聽候裁
    決處罰者，應處1800元罰鍰並記違規點數3點。經查：
  (一)抗告人於民國95年10月17日14時30分許，駕駛其所有之車牌
    號碼FS8—235號重型機車，行經有燈光號誌管制之南投縣南
    投市○○○路與同源路口時闖越紅燈，經南投縣政府警察局
    南投分局半山派出所（下稱半山派出所）警員李應儀當場攔
    停，以抗告人有「闖紅燈」之違規行為，開立投警交字第JC
    0000000號舉發違反道路交通管理事件通知單(下稱舉發通知
    單），嗣抗告人於應到案日期前提出申訴，交通部公路總局
    臺中區監理所南投監理站（下稱南投監理站）乃函請半山派
    出所調查後，仍認異議人有上開違規行為，遂依違反道路交
    通管理事件統一裁罰基準及處理細則第43條、道路交通管理
    處罰條例第 53條第1項規定，裁處抗告人1800元之罰鍰，並
    依同條例第63條第1項記違規點數3點等情，此有上開舉發通
    知單及南投監理站95年12月13日中監投字第0950108157號函
    及投監四字第裁65-JC0000000號舉發違反道路交通管理事件
    裁決書附卷可查。
  (二)抗告人雖以：伊並未闖紅燈，當時很遠就看到警車在離同源
    路口約15公尺處，因下坡又載人，時速只有20公里左右，伊
    行至該路口停等紅燈，綠燈亮時才慢速通過，而警員李應儀
    卻硬攔停並稱伊闖紅燈，該成功三路是40米寬的道路，較為
    空曠，兩旁並無遮蔽物，伊很明顯可以看到警察，豈有見警
    察在該處取締違規，仍故意闖紅燈之理，警察應提出相片等
    證據以證明伊違規等語，聲明異議，請求撤銷原處分。惟查
    ，抗告人於上開時、地確有闖越紅燈之違規事實，除有上開
    舉發通知單在卷可憑外，並經證人即本件舉發警員李應儀於
    原審具結證稱：本件為伊所舉發，當時伊在同源路與成功三
    路口執行交通違規取締勤務，伊看到異議人從成功三路由西
    往東直行，越過同源路闖紅燈，當時成功三路是紅燈號誌，
    異議人闖過後，過了約10秒鐘成功三路號誌才變綠燈；異議
    人的車速大約40公里左右，攔檢時異議人沒有任何闖紅燈的
    爭議，並說如果縣議員闖紅燈也要開罰單，才要接受；伊當
    時距離紅燈約37公尺，伊是站在異議人闖紅燈的對向車道，
    異議人是由西往東朝伊方向騎過來；異議人過紅綠燈時都是
    保持一樣的速度；成功三路的紅綠燈號誌變換，紅燈約30秒
    ，綠燈比較長，黃燈從開始閃約五秒，異議人的行進動線是
    下坡，且有轉彎情形，不可能是異議人於黃燈時通過後才變
    紅燈等語明確（見原審卷第11、12頁），足認異議人確有闖
    紅燈違規之違規事實。
  (三)抗告人雖以前詞指摘原審裁定不當。然查：
  1.交通員警掣單舉發違反道路交通管理處罰條例所列之違規事
    實，本質上為行政處分，係公務員基於職務上權力，依法就
    特定之具體事件所為具公法上效果之單方行政行為，基於公
    務員為公法上行為具有公信力之原則，該行政處分當可被推
    定為真正，使執勤員警得當機處分，以達其維護交通秩序、
    安全之行政目的，反之，若謂公務員一切行政行為均需拍攝
    照片或錄影以證其實，則國家行政勢必窒礙難行。況違規闖
    越紅燈係瞬間發生之行為，又如何期待執法人員能於瞬間完
    成拍照之任務。又證人李應儀與抗告人素不相識，若抗告人
    並無違規之事實，衡情證人李應儀絕不可能無故欄停舉發之
    理，是執勤員警本其維護交通秩序、安全職責所為之舉發，
    自應受到合法、正確之推定。
  2.抗告人於本院雖主張其他法院對於同類案件，如警方不能對
    違規事實提出證據，即不得予以裁罰，並提出聯合報之報導
    佐證。惟法官依職權獨立審判，其認定事實若無違反經驗法
    則，得依自由心證為之，不受其他法院之拘束。證人李應儀
    於原審既經法官諭知具結之義務及偽證之處罰，於朗讀結文
    並命具結後，完整陳述舉發本件之經過，原審經過合法之證
    據調查程序，認證人李應儀之證詞堪以採信，並無不當，豈
    能僅因與他法院見解歧異，即指為違法。
  3.此外，抗告人於本院又未提出其他有利之證據，猶執前詞指
    摘原裁定不當，自無理由。
三、原審以被告確有違規闖越紅燈之事實，裁定駁回抗告人之異
    議，核無違誤，抗告人於本院又未提出其他有利之證據，猶
    執前詞指摘原裁定不當，自無理由，應予駁回。
四、爰依道路交通案件處理辦法第26條、刑事訴訟法第412條裁
    定如主文。
中　　華　　民　　國　　96　　年　　3 　　月　　30　　日
            刑事第十庭  審判長法　官　林　照　明
                              法　官　李  平　勳
                              法　官　蔡  名　曜
上列正本證明與原本無異。
不得再抗告。
                                書記官　劉　恒　宏
中　　華　　民　　國　　96　　年　　4 　　月　　 3　　日
